臺灣基隆地方法院民事判決　九十一年度訴字第七號
　　原　　　告　　交通部基隆港務局
　　法定代理人　　甲○○
　　法定代理人　　乙○○
　　訴訟代理人　　丁○○
　　複　代理人　　丙○○
右當事人間請求給付違約金事件，本院判決如左：
　　主　　文
被告應給付原告新臺幣佰捌拾萬元，及自民國九十年一月八日起至清償日止，按週
年利率百分之五計算之利息。
訴訟費用由被告負擔百分之八十五，餘由原告負擔。
本判決於原告以新臺幣壹佰拾萬元為被告供擔保後，得為假執行。但被告如於假執
行程序實施前，以新臺幣佰捌拾萬元為原告預供擔保，免為假執行。
原告其餘假執行之聲請駁回。
　　事　　實
甲、原告方面：
一、聲明：
　(一)被告應給付原告新臺幣（下同）四百四十五萬四千三百元，及自起訴狀繕本送達
　　之翌日起至清償日止，按週年利率百分之五計算之利息。
　(二)願供擔保，請准宣告假執行。
二、陳述：
　(一)兩造間就辦理出口整裝貨櫃在基隆港西岸貨櫃儲運場通關之各項場站作業，並配
　　合載運該等出口整裝貨櫃之貨櫃船靠泊需要等事宜，簽訂基隆港西岸貨櫃儲運場
　　出口整裝貨櫃服務協議書（下稱系爭協議書），約定原告以西岸貨櫃儲運場西十
　　六及西十七號碼頭供被告所屬或所整合，並於該櫃場辦理出口整裝貨櫃通關之貨
　　櫃船優先使用，被告則保證每年在原告所屬西岸貨櫃儲運場辦理出口整裝貨櫃結
　　關櫃數最少不低於二萬ＴＵＥ，未達保證作業量時，其不足數每ＴＵＥ收取六百
　　六十五元及實際作業數每ＴＵＥ一百六十七元之違約金，期間自民國八十九年九
　　月五日起至九十年三月六日止，計六個月，是被告依約在基隆港西岸貨櫃儲運場
　　辦理出口整裝貨櫃結關櫃數，即不得低於一萬ＴＵＥ。詎被告於合約期間，所辦
　　理之出口整裝貨櫃實際作業量核計共四千四百零九ＴＵＥ，與保證作業量相較，
　　短少五千五百九十一ＴＵＥ，依系爭協議書第九條規定，被告即應給付原告四百
　　四十五萬四千三百元之違約金，惟經原告催繳，迄今未繳付，為此依法起訴，請
　　求判決如聲明所示。
　(二)對被告抗辯所為之陳述：
　　系爭協議書並非民法第二百四十七條之一所稱之附合契約，且被告簽訂系爭協議
　　書後即享有費率優惠（即由原收費每ＴＵＥ八百三十二元，改收每ＴＵＥ六百六
　　十五元）、攬貨優勢（即每ＴＵＥ可節省約一千元之內陸拖運費）及貨櫃碼頭優
　　先船席免費使用之優惠服務，所享利益達大於未訂立協議書之其他業者，尚無顯
　　失公平之處。況就西岸貨櫃儲運場之出口整裝貨櫃通關業務，訂有每年二萬ＴＵ
　　Ｅ保證作業量之規定，初有七家業者表明意願，嗣經業者考量履約能力後，僅餘
　　包括被告在內之四家業者與原告訂立協議書，且被告係最後一位簽約者，於充分
　　參酌其餘三家公司之營運情形，並考量其本身履約能力後，在意思自主、自由下
　　始與原告締約，並承諾保證作業量及違約之效果，殊無不公平情事。且原告與其
　　餘三家公司所定之履約條件，均與被告所訂者相同，僅有被告未達到保證作業量
　　，其餘三家公司皆能依約履行，足見保證作業量及違約金，並無過高之情事。且
　　原告未依約達成保證作業量時，除就未達作業量之數額計罰違約金外，並取消實
　　際作業數部分費率之優惠，此違約金之基準亦無過高之情事。被告於九十年四月
　　十九日已承諾分期繳納未達保證作業量之違約金，現除不願繳納違約外，另辯稱
　　保證作業量、違約金過高，而有不公平待遇之情事，顯違誠信。
三、證據：提出系爭服務協議書、被告公司變更登記表、萬海航運股份有限公司（下
　　稱萬海公司）、聯興國際通運股份有限公司（下稱聯興公司）與原告簽訂之基隆
　　港第三貨櫃場出口整裝貨櫃服務協議書、尚志貨櫃股份有限公司（下稱尚志公司
　　）與原告簽訂之基隆港西岸貨櫃儲運場出口整裝貨櫃服務協議書、國際商港港埠
　　業務費費率表節錄本、被告九十年四月十九日中友業字第○○九號函。
乙、被告方面：
一、聲明：
　(一)原告之訴及假執行之聲請均駁回。
　(二)如受不利判決，願供擔保免為假執行。
二、陳述：
　(一)兩造所訂系爭服務協議書之一方為交通部基隆港務局，其因有「單獨之組織法規
　　」、「有獨立之編制及預算」與「印信」，故為行政機關；該協議之內容為「兩
　　造間就原告為辦理整裝貨櫃在西岸貨櫃儲運場通關之各項場站作業，並配合載運
　　該等出口整裝貨櫃之貨櫃船靠舶需要，以西岸貨櫃儲運場西十六及西十七號碼頭
　　供被告所屬或所整合並於該貨櫃場辦理出口整裝貨櫃通關之貨櫃船優先使用」其
　　性質原為原告所應為之「給付行政」事項，此屬於行政法學理上之「單純高權行
　　政」，該事項若未以協議之形式為之，則行政機關應係作成一「授益處分」，使
　　「西岸貨櫃儲運場西十六及西十七號碼頭供被告所屬或所整合並於該貨櫃場辦理
　　出口整裝貨櫃通關之貨櫃船優先使用」，惟附有一「負擔之附款」即「被告須保
　　證每年在原告所屬西岸貨櫃儲運場辦理出口整裝貨櫃結關櫃數最少不低於二萬Ｔ
　　ＵＥ」；該協議內容非對任何人皆可適用，而係僅限於行政機關（即原告）方有
　　此一權限，而非任何人皆有之，故其涉及公法上權利義務關係；且此協議書列有
　　顯然偏袒行政機關（即原告）一方之條款，是系爭服務協議書應為公法契約，而
　　非私法契約，故原告若欲依協議內容對被告有所請求，應依行政訴訟法第八條第
　　一項提起行政訴訟中的「一般給付訴訟」，而不得提起民事訴訟。今原告誤向無
　　審判權之鈞院提起民事訴訟，且此瑕疵無法補正，依民事訴訟法第二百四十九條
　　第一項第一款之規定，鈞院應以裁定駁回原告之訴。雖兩造於系爭協議書第十一
　　條合意定鈞院為第一審管轄法院，惟民事訴訟之合意管轄應以普通法院有審判權
　　為前提要件，此乃法理之必然，故該合意應為無效。
　(二)退言之，縱認兩造所訂系爭協議書非公法契約，惟該協議書係原告為爭取航商貨
　　主於原告貨櫃場結關出口整裝貨櫃之業務量及業績，乃提供第三貨櫃場供裝卸承
　　攬業所屬或所整合並於該貨櫃辦理出口整裝貨櫃通關之貨櫃場優先使用。而與原
　　告訂有「第三貨櫃場出口裝卸貨櫃服務協議書」之裝卸承攬業者，除被告外，據
　　瞭解至少還有萬海公司、聯興公司、羲澍實業股份有限公司、尚志公司等多家公
　　司，其等所訂「出口裝卸貨櫃服務協議書」第九條：保證作業量，與系爭協議書
　　幾乎如出一輒，顯然皆屬原告預定用於同類契約之條款而訂立，且所載條款皆屬
　　定型化條款，在契約訂立過程，身為行政機關之原告，有龐大的國家機器為後盾
　　，被告相形之下處經濟弱勢，只有申請的機會，卻無平等談判的地位，故該契約
　　之法律性質應屬民法第二四七條之一規定的「附合契約」。
　(三)且該協議書就被告而言，僅有使所屬或所整合貨櫃船優先使用碼頭之利益，反觀
　　原告而言，所有被告所屬或所整合貨櫃船辦理通關之出口整裝貨櫃之作業費用（
　　包括檢查費、過磅費、吊櫃費每櫃合計六百六十五元）均歸原告收益。被告並未
　　從中獲取分亳利益，而該六百六十五元亦由被告所招攬之船商直接交與原告，彼
　　此利益之對價並不相當，顯失公平。又與原告簽訂系爭協議書之業者，原告於附
　　合契約規定，容許有二家以上業者可依優先順序使用碼頭，原告卻於協議書第九
　　條規定被告必須保證每年在原告西岸貨櫃儲運場辦理出口整裝結關櫃數最少不低
　　於二萬ＴＥＵ（本件協議書期間僅半年，出口整裝結關櫃數依比率計算，則不得
　　低於一萬ＴＥＵ），未達保證作業量時，其不足數每ＴＥＵ收取六百六十五元及
　　實際作業數每ＴＥＵ一百六十七元之懲罰性違約金。該條「保證作業量」及「懲
　　罰性補償金」約定，顯然完全沒視市場供需法則，未考量業者數目增加可能導致
　　業務量縮減情形，即強要被告保證作業量達一定數量ＴＥＵ，其條款顯然不公平
　　，原告於九十一年二月二十六日發文之基港業企字第○九一○○○三九二三○號
　　函附「交通部基隆港務局出口整裝貨櫃服務協議書草約」第十二條業已將保證作
　　業量降為一萬五千櫃次，足以證明該保證作業量之不合理。再者，如被告辦理出
　　口整裝結關櫃數高出上述ＴＥＵ保證作業量時，該協議書卻無相對給與被告優惠
　　或獎勵的條款，顯見上述第九條約定顯失公平。且關於懲罰性違約金處罰，以不
　　足數每ＴＥＵ收取六百六十五元及實際作業每ＴＥＵ一百六十七元為計算標準，
　　相較於原告於系爭協議書條款並無處罰原告違約之規定，足見協議書第九條之懲
　　罰性違約金約定旨在加重被告之責，於被告亦有重大不利益，顯失公平，依民法
　　第二百四十七條之一第二款、第四款規定，應解為無效，乃原告爰為請求給付懲
　　罰性違約金依據，並無理由。
　(四)退言之，如認協議書第九條「保證作業量」及「懲罰性補償金」條款有效，惟本
　　件保證作業量係原告片面製作之定型化條款，其要求之保證作業量如何計算，未
　　見提出合理數據。且原告復容許二家以上業者依簽約優先順序使用碼頭，其舉勢
　　必對被告之業務量造成衝擊。再依契約精神言，原告係要求被告之業務應到達保
　　證作業量，如被告業務不足，至多被告補足原告不足保證作業量之差額，即已滿
　　足兩造契約之要求，並已置被告於極大不利益，原告竟還強加「懲罰性違約金一
　　百六十七元」，除已獲取原契約約定之利益外，另額外要求契約外之額外利益，
　　其懲罰性違約金之規定，顯然過高，應依民法笫二百五十二規定應予酌減，始為
　　洽當。況被告關於作業量已積極爭取航商客戶辦理出口整裝貨櫃數達四千四百零
　　九ＴＥＵ，並非不履行債務，且原告上述作業量結果亦至少獲利高達二百零九萬
　　八千七十五元，依民法第二百五十一條規定應再予扣減，始為公允。
三、證據：提出基隆港務局ＣＹ計費憑單、基隆港務局發票、交通部基隆港務局九十
　　一年二月二十六日基港業企字第○九一○○○三九二三○號函及函附「交通部基
　　隆港務局貨櫃儲運場出口整裝貨櫃服務協議書（九十一年草約）」、裝卸、單項
　　、棧租、碼頭通過等費用，並聲請命原告提出所有與裝卸承攬業者所簽訂「第三
　　貨櫃場出口整裝貨櫃服務協議書」之明細、協議書及八十七年自九十年碼頭貨櫃
　　作業量、命原告說明協議書第九條保證作業量及懲罰性違約金計算依據、命原告
　　說明其因被告實際作業量四千四百零九ＴＵＥ之獲利。
　　理　　由
壹、程序方面：
　　按行政契約係指二以上之法律主體，以設定、變更或消滅公法上法律關係為目的
　　，互為意思表示而合致成立之法律行為（參見行政程序法第一百三十五條）。如
　　為執行公法上之規範（如以徵收為目的之契約）、或代替行政處分及其他高權措
　　施之義務行為（如承諾發與建照）、或內容涉及人民在公法上之權利義務關係（
　　如免除停車場興建義務）等所締結之契約，始屬行政契約。而國家行政機關為達
　　成行政目的，固可以立於統治權主體之地位行使公權力，從事行政行為，而適用
　　公法規定。惟若非行使公權力，而僅處於私人地位，與人民發生法律關係者，則
　　應適用私法規定。前者為稱之為公權力行政，凡行政機關作成行政處分、締結行
　　政契約、訂定法規命令與行政規則、確定行政計畫、實施行政指導者，均屬其範
　　圍。後者則稱為私經濟行政，如行政機關從事營利行為、獲取行政輔助、參與純
　　粹交易，或以私法型態達成行政任務等，皆因行政機關處於私人之地位，而應循
　　私法規範處理。查原告雖為行政機關，惟其提供所有之貨櫃廠供被告所屬或所整
　　合，並於該貨櫃辦理出口整裝貨櫃通關之貨櫃船優先使用，而訂立之系爭協議書
　　，係為爭取更多船商貨主於其貨櫃場結關出口整裝貨櫃，以獲取按契約所得收取
　　各項費用之利益，並非基於統治權主體之地位，而對民間業者行使公權力，亦非
　　為履行對人民之生存照顧義務，而進行給付行政，僅係為提供商業上服務，而基
　　於私人地位所進行之行政營利行為而已。其與菸酒公賣局雖為行政機關，惟所為
　　之菸酒銷售行為仍為行政營利行為相同，自皆應適用私法規範。況從系爭協議書
　　之內容與效力觀之，均未涉及設定、變更或消滅公法上法律關係，且原告訂立系
　　爭協議書之目的亦非為執行公務，是系爭協議書應為私法契約而非公法契約，被
　　告辯稱系爭協議書為公法契約云云，顯有所誤會。
貳、實體方面：
一、原告主張：兩造就辦理出口整裝貨櫃在基隆港西岸貨櫃儲運場通關之各項場站作
　　業，並配合載運該等出口整裝貨櫃之貨櫃船靠泊需要等事宜，於八十九年九月五
　　日簽訂系爭協議書，約定原告以西岸貨櫃儲運場西十六及西十七號碼頭供被告所
　　屬或所整合，並於該櫃場辦理出口整裝貨櫃通關之貨櫃船優先使用，被告則保證
　　每年在原告所屬西岸貨櫃儲運場辦理出口整裝貨櫃結關櫃數最少不低於二萬ＴＵ
　　Ｅ，未達保證作業量時，其不足數每ＴＵＥ收取六百六十五元及實際作業數每Ｔ
　　ＵＥ一百六十七元之違約金，協議期間自八十九年九月五日起至九十年三月六日
　　止，計六個月，是被告依約在基隆港西岸貨櫃儲運場辦理出口整裝貨櫃結關櫃數
　　，即不得低於一萬ＴＵＥ。詎被告於合約期間，所辦理之出口整裝貨櫃實際作業
　　量核計共四千四百零九ＴＵＥ，較保證作業量短少五千五百九十一ＴＵＥ，依系
　　爭協議書第九條規定，被告即應給付原告四百四十五萬四千三百元之違約金，惟
　　經原告催繳，迄今未繳付，依系爭協議書之法律關係，求為命被告給付如原告聲
　　明第一項所示之金額及利息之判決。
二、被告則以：系爭協議書乃原告預定用於同類契約之條款所訂立，且所載條款皆屬
　　定型化條款，被告只有申請機會，並無談判的地位，故該協議書應屬民法笫二百
　　四十七條之一規定之附合契約，且協議書第九條有關「保證作業量」及「懲罰性
　　補償金」約定，旨在加重被告之責任，並於被告有重大不利益，按其情形顯失公
　　平，該部分約定應解為無效。退言之，縱認該等條款有效，所定違約金額亦屬過
　　高，應予減至相當金額等語，資為抗辯。
三、查兩造就辦理出口整裝貨櫃在基隆港西岸貨櫃儲運場通關之各項場站作業，並配
　　合載運該等出口整裝貨櫃之貨櫃船靠泊需要等事宜，於八十九年九月五日簽訂系
　　爭協議書，約定原告以西岸貨櫃儲運場西十六及西十七號碼頭供被告所屬或所整
　　合，並於該櫃場辦理出口整裝貨櫃通關之貨櫃船優先使用，被告則保證於合約期
　　間內即簽約時起至九十年三月六日止，計六個月，在原告所屬西岸貨櫃儲運場辦
　　理出口整裝貨櫃結關櫃數最少不低於一萬ＴＵＥ，未達保證作業量時，其不足數
　　每ＴＵＥ收取六百六十五元及實際作業數每ＴＵＥ一百六十七元之違約金。被告
　　於合約期間，所辦理之出口整裝貨櫃實際作業量核計共四千四百零九ＴＵＥ之事
　　實，為兩造所不爭，並據原告提出系爭協議書在卷可稽，堪信為真實。
四、原告主張被告於合約期間實際作業量較保證作業量短少五千五百九十一ＴＵＥ，
　　依系爭協議書第九條約定，應給付四百四十五萬四千三百元之違約金，被告則以
　　系爭協議書乃附合契約，該協議書第九條之約定對被告顯失公平，應為無效等語
　　作為抗辯。按依照當事人一方預定用於同類契約之條款而訂立之契約，為左列各
　　款之約定，按其情形顯失公平者，該部分約定無效：一免除或減輕預定契約條款
　　之當事人之責任者。二加重他方當事人之責任者。三使他方當事人拋棄權利或限
　　制其行使權利者。四其他於他方當事人有重大不利益者，民法第二百四十七條之
　　一定有明文。是倘當事人一方預定用於同類契約之條款而訂立之契約，有前述四
　　款情形之約定，若按其情形非顯失公平者，則該部分約定仍屬有效。而所謂「按
　　其情形顯失公平者」，係指依契約訂定之本旨所生主要權利義務或按法律規定加
　　以綜合判斷而有顯失公平之情形而言。經查：
　(一)原告就基隆港西岸出口整裝貨櫃通關業務曾先後與萬海公司、聯興公司與尚志公
　　司簽訂服務協議書，為兩造所不爭，觀諸卷附該三家公司服務協議書之內容，有
　　關航次預報、到港時間、作業規定、優先順位、保證作業量及違約等條款均與系
　　爭協議書所定條款相同，顯見系爭協議書乃係依照原告預定用於同類契約之條款
　　而訂立之契約，而有前揭民法第二百四十七之一規定之適用，合先敘明。
　(二)系爭協議書第九條約定：「乙方（即被告）保證每年在甲方（即原告）西岸貨櫃
　　儲運場辦理出口整裝櫃結關數最少不低於二萬ＴＥＵ（合約期間不足一年時，則
　　依比率計算），未達保證作業量時，其不足數每ＴＥＵ收取六百六十五元及實際
　　作業數每ＴＥＵ一百六十七元之懲罰性補償金」，固係加重被告方面之責任，惟
　　被告簽訂系爭協議書之同時，依約亦享有優先使用基隆港西岸貨櫃儲運場西十六
　　及西十七號碼頭之權利及場租五天免租之優惠，且查基隆港出口整裝貨櫃之檢查
　　費、過磅費及吊櫃費率原係以每櫃次二十呎收費八百七十六元、四十呎收費九百
　　三十一元，為兩造所不爭，並有原告提出之基隆國際商港港埠業務費費率表在卷
　　可稽，而原告依系爭協議書向被告收取之前揭費率僅六百六十五元，故被告除享
　　前揭權利外，復享有優惠費率，則就兩造權利義務等加以判斷，原告於被告享有
　　前揭權利及優惠之同時，要求被告負有一定保證作業量之義務，並約定未達保證
　　作業量時，除不足部分收取每ＴＥＵ六百六十五元外，並取消實際作業數每ＴＥ
　　Ｕ一百六十七元之優惠，尚無顯失公平之處。被告雖抗辯其係裝卸承攬業者，所
　　得者僅為向原告收取給付裝卸作業外包費用每櫃三百四十七元，至於費率優惠、
　　貨櫃碼頭優先船席免費使用等均與被告無涉，且被告所屬或所整合貨櫃船辦理通
　　關之出口整裝貨櫃之作業費用皆由原告收取，彼此利益之對價並不相當，顯失公
　　平，並提出原告簽立之計費憑單及發票為證。惟依系爭協議書內容觀之，前揭優
　　惠既係供被告所屬或所整合並於該櫃場辦理出口整裝貨櫃通關之貨櫃船享用，所
　　有因優惠產生之利益當然歸屬被告。雖被告僅係裝卸承攬業者，並無所屬之貨櫃
　　船，然被告與原告簽有系爭協議書後，因其所整合於該櫃場辦理出口整裝貨櫃通
　　關之貨櫃船亦可享有前揭優惠，相較於未簽訂協議書之其他裝卸業者，被告可籍
　　此優勢招攬更多之貨櫃船商由其整合辦理通關，而賺取更多之裝卸收入，此亦係
　　被告願意與原告簽訂系爭協議書之原因，是被告辯稱此等優惠與其無涉云云，即
　　不足採。又於原告貨櫃儲運場辦理出口整裝貨櫃通關之貨櫃船，本就應繳納相關
　　之檢查費、過磅費、吊櫃費等，此乃原告本應獲得之利益，不因與被告簽約而有
　　所改變。原告與被告簽訂系爭協議書，就原告而言，係可藉由契約規定被告須達
　　一定保證作業量，並透過給與被告所屬或所整合貨櫃船辦理通關之優惠措施，以
　　確保船商貨主於其貨櫃場結關出口整裝貨櫃之業務量，並進而爭取更多之業務量
　　，而獲取更多之利益，但相對地須給與被告較其他未簽約之第三人較多之優惠費
　　率及優先使用等權利。就被告而言，則因簽訂系爭協議書之優勢，得招攬更多之
　　貨櫃船商，並賺取更多之裝卸收入，但須負責達到一定保證作業量，未達成則須
　　補足並取消實際作業數之優惠。是兩造彼此均獲得一定之利益及負擔一定之義務
　　，彼此權利義務並無不相當之處，被告所辯彼此利益不相當，有關保證作業量及
　　懲罰性補償金條款顯失公平云云，自無可採。
　(三)被告雖又以原告容許二家以上業者可優先順序使用碼頭，卻未考量業者數量增加
　　可能導致業務量縮減情形，即強令被告保證作業達到一定數量，其條款顯不公平
　　等語抗辯，並舉交通部基隆港務局出口整裝貨櫃服務協議書九十一年草約第十二
　　條為證。惟查原告與訴外人萬海公司、聯興公司及尚志公司有關保證作業量之約
　　定，與被告約定者均相同，然除被告外，其餘公司皆能達成保證作業量而無違約
　　情事，足見該保證作業量並無過高之情形。雖九十一年之前揭草約第十二條業已
　　將保證作業量降為每年一萬五千櫃次，然系爭協議書之協議期間係八十九年九月
　　五日至九十年三月六日，於前揭草約協議期間係自九十一年三月七日起至九十二
　　年三月六日止，兩份協議書協議之期間不同，且相隔約一年半，其外在時空條件
　　均有所差異，自難以嗣後保證作業量約定之減少，即認系爭協議書之保證作業量
　　有過高之情事。
五、承前所述，系爭協議書第九條所定保證作業量及違約金條款，既未顯失公平，而
　　屬有效，則被告於協議期間即八十九年九月五日起至九十年三月六日止，所辦理
　　之出口整裝貨櫃作業量核計共四千四百零九ＴＵＥ，與保證作業量相較既短少五
　　千五百九十一ＴＵＥ，依系爭協議書第九條之約定，被告即應給付原告四百四十
　　五萬四千三百元（５５９１×６６５＋４４０９×１６７＝0000000）。
　　惟按約定之違約金額過高者，法院得減至相當之數額，民法第二百五十二條定有
　　明文。蓋違約金本應推定為損害賠償之預約，關於損害賠償之額數，在當事人間
　　雖不妨於事前預為約定，然其約定之額數，若依一般客觀事實、社會經濟狀況、
　　當事人所受損害情形及債務人若能如期履行債務時，債權人可得享受之一切利益
　　為斟酌，並相當時，法院自得予以酌減（最高法院十九年上字第一五五四號、五
　　十一年臺上字第一九號、七十九年臺上字第一九一五號判例意旨參照）。查被告
　　若能依約達到一定保證作業量，原告所可獲取之利益為六百六十五萬元（１００
　　００×６６５＝0000000），現因被告實際作業量為四千四百零九ＴＵＥ
　　，原告實際取得之利益僅二百九十三萬一千九百八十五元，是原告因被告違約所
　　受損害為三百七十一萬八千零一十五元（0000000－0000000＝0
　　000000），相較於約定之違約金四百四十五萬四千三百元，並不相當。且
　　原告係因被告須達到一定保證作業量始給與被告費率優惠，若被告已補足不足保
　　證作業量之差額，仍取消其全部原有之費率優惠，對被告似太嚴苛，故本院斟酌
　　上情，認兩造約定之違約金應酌減至三百八十萬元，始為相當。原告逾此部分之
　　請求，即無理由。至被告主張其已為一部履行，故法院應依民法第二百五十二條
　　規定，予以酌減違約金部分，因被告已為任意（自願）履行部分，本不在系爭違
　　約金之請求範圍，是本件無再適用民法第二百五十二條，予以酌減之必要。
六、綜上所述，原告依系爭協議書第九條之約定，請求被告給付三百八十萬元之違約
　　金，及自起訴狀繕本送達翌日起即九十年一月八日起至清償日止之法定遲延利息
　　，為有理由，應予准許，逾此數額之請求，則無理由，應予駁回。
七、兩造均陳明願供擔保，聲請宣告假執行或免為假執行，關於原告勝訴部分，經核
　　均無不合，爰酌定相當擔保金額，併准許之。至原告敗訴部分，其假執行之聲請
　　，已失所依附，應予駁回。
八、兩造其餘攻擊、防禦方法，核與本件判決結果不生影響，爰不予一一論述，附此
　　敘明。
九、結論：原告之訴為一部有理由，一部無理由，依民事訴訟法第七十九條但書、第
　　三百九十條第二項、第三百九十二條，判決如主文。
中　　　華　　　民　　　國　　九十一　　年　　　六　　　月　　 十四　　 日
~B臺灣基隆地方法院民事庭
~B　審判長法　官　李木貴
~B　　　　法　官　林玉珮
~B　　　　法　官　王美婷
右為正本係照原本作成。
對於本件判決如有不服，應於收受送達後廿日內向本院提出上訴書狀，上訴於台灣高
等法院，並按他造當事人之人數附具繕本。
中　　　華　　　民　　　國　　九十一　　年　　　六　　　月　　 十四　　 日
~B　　　　書記官　潘端典
